臺灣高等法院刑事判決
111年度上訴字第946號
上  訴  人  
即  被  告  廖榮華



選任辯護人  莊植焜法扶律師          
上列上訴人即被告因違反毒品危害防制條例案件，不服臺灣基隆
地方法院110年度訴字第227號，中華民國110年12月30日第一審
判決（起訴案號：臺灣基隆地方檢察署110年度偵字第2096號、1
10年度偵字第3160號、110年度偵字第3247號），提起上訴，本
院判決如下：
    主  文
原判決關於廖榮華犯如附表所示之罪及其定執行刑部分均撤銷。
廖榮華販賣第二級毒品，處有期徒刑壹年參月。
扣案之行動電話壹支（含門號○○○○○○○○○○號SIM卡壹枚）沒收之
。
    事  實
一、廖榮華明知甲基安非他命為毒品危害防制條例第2條第2項第
    2款規定列管之第二級毒品，不得非法持有、販賣，竟基於
    意圖營利，從中拿取一些毒品供己施用之販賣第二級毒品甲
    基安非他命犯意，以其持用插有門號0000000000號SIM卡之T
    AIWAN MOBILE行動電話作為供己對外毒品交易之聯絡工具，
    於如附表所示之交易時間、交易地點，販賣如附表「交易毒
    品數量」欄所示之第二級毒品甲基安非他命予購毒者廖國勝
    ，並收取現金，完成交易如附表所示內容，從中賺取量差牟
    利，之後，再將上開附表「交易金額」欄所示金額交由其毒
    品上游李耀乾收受。嗣於民國110年3月23日10時40分許，經
    警持原審法院核發之搜索票至廖榮華位在新北市○○區○○○○路
    ○○○○0巷0號3樓住處執行搜索，當場扣得其上開販毒持用插
    有門號0000000000號SIM卡之TAIWAN MOBILE行動電話1支，
    並經廖榮華於檢察官偵訊時，於偵查機關及訴追犯罪公務員
    尚不知此次販賣毒品之犯行及毒品來源時，主動供出如附表
    所示毒品來源為李耀乾，且販賣予廖國勝之犯行，嗣由檢察
    官簽分上源李耀乾而查獲起訴，始查悉上情。
二、案經臺灣基隆地方檢察署檢察官指揮基隆市警察局移送該署
    檢察官偵查、起訴。
    理  由
壹、程序事項
一、審判範圍
　  本件檢察官原起訴上訴人即被告廖榮華（下稱被告）違反毒
    品危害防制條例等案件，經原審就被告判處如原判決附表二
    「罪名及宣告刑」欄各編號所示之九次罪刑在案。被告不服
    提起上訴，復於本院審判程序撤回被訴如原判決附表一編號
    1至6、8至9部分，有其撤回上訴聲請書附卷可按（本院卷第
    139頁），檢察官則未上訴，是被告被訴如原判決附表一編
    號1至6、8至9部分均已確定，非本院審理範圍，合先敘明。
二、證據能力部分　
　　按被告以外之人於審判外之陳述，雖不符刑事訴訟法第159
    條之1至159條之4之規定，而經當事人於審判程序同意做為
    證據，法院審酌該言詞陳述或書面陳述做成時之情況，認為
    適當者，亦得為證據；又當事人、代理人或辯護人於法院調
    查證據時，知有刑事訴訟法第159條第1項不得為證據之情形
    ，而未於言詞辯論終結前聲明異議者，視為有前項之同意，
    刑事訴訟法第159條之5定有明文。經查，檢察官、被告及其
    選任辯護人於本院審判程序時均未對證據能力有所爭執（本
    院卷第127至134頁），供述證據部分視為同意作為證據，本
    院審酌各該證據做成或取得時狀況，並無顯不可信或違法取
    得等情況，且經本院依法踐行證據調查程序並認為適當，而
    有證據能力；其餘資以認定本案犯罪事實之非供述證據，亦
    查無違反法定程序取得之情形，依刑事訴訟法第158條之4之
    反面解釋，亦有證據能力。
貳、實體事項
一、認定犯罪事實所憑之證據及理由
  ㈠上開事實，迭據被告於偵查、原審及本院審理時均坦承不諱
    （110年偵字第2096號卷〈下稱偵2096號卷）第479、480頁、
    原審卷第260頁、本院卷第136頁），核與證人廖國勝指證之
    情節相符（偵2096號卷第493、494頁），並有臺灣基隆地方
    法院110年聲搜字第109號搜索票、基隆市警察局搜索票、搜
    索扣押筆錄、扣押物品目錄表、扣押物品收據、通訊監察書
    、被告通訊監察譯文在卷可證（偵2096號卷第173至181、24
    3、275、276頁），被告上開任意性自白核與事實相符，自
    堪採信，本案事證明確，被告犯行至堪認定，應依法論科。
  ㈡按我國法令對販賣毒品者臨以嚴刑，惟毒品仍無法禁絕，其
    原因實乃販賣毒品存有巨額之利潤可圖，故販賣毒品者，如
    非為巨額利潤，必不冒此重刑之險，是以有償交易毒品者，
    除非另有反證證明其出於非圖利之意思而為，概皆可認其係
    出於營利之意而為（最高法院93年度台上字第1651號、87年
    度台上字第3164號判決意旨參照）。再者，毒品並無公定之
    價格，不論任何包裝，均可任意分裝增減分量，而每次買賣
    之價量，亦可能隨時依雙方間之關係深淺、資力、需求量及
    對行情之認知、來源是否充裕、查緝是否嚴緊，購買者被查
    獲時供述購買對象之可能性風險之評估等而異其標準，非可
    一概而論。惟販賣者從價差或量差中牟利方式雖異，但其意
    圖營利之非法販賣行為則同一。查被告已於偵查中自承其與
    廖國勝交易第二級毒品甲基安非他命後，可從中獲取免費吸
    食毒品之利益等語（偵2096號卷第479、480頁），且證人廖
    國勝亦於偵查中證稱：我交易的毒品部分會在他家與他共同
    施用，因為他沒有錢，還幫我拿毒品，所以我會分他施用等
    語（偵2096號卷第493、494頁），被告並於偵審中均坦承犯
    行，已如上述，是被告從上開販售犯行中，確有獲得供己免
    費施用毒品之量差利益，足認其有從中牟利之意圖甚明。
  ㈢綜上所述，本案事證已臻明確，被告前開犯行，堪以認定，
    應予依法論科。
二、論罪科刑
　㈠是核被告就附表所為，係犯毒品危害防制條例第4條第2項之販
    賣第二級毒品罪。被告販賣第二級毒品甲基安非他命前持有
    毒品之行為，應為其販賣第二級毒品之高度行為所吸收，不
    另論罪。
　㈡本件有毒品危害防制條例第17條第2項規定之適用：犯第四條
    至第八條之罪於偵查及歷次審判中均自白者，減輕其刑，毒
    品危害防制條例第17條第2項定有明文。查被告本件販賣第
    二級毒品犯行，於偵查、原審及本院審理時均自白不諱，已
    見上述，是被告自應依毒品危害防制條例第17條第2項規定
    ，減輕其刑。
　㈢本件有毒品危害防制條例第17條第1項規定之適用：按犯第4
    條至第8條、第10條或第11條之罪，供出毒品來源，因而查
    獲其他正犯或共犯者，減輕或免除其刑，毒品危害防制條例
    第17條第1項訂有明文，所稱「供出毒品來源，因而查獲其
    他正犯或共犯者」，故被告之「供出毒品來源」與調查或偵
    查犯罪之公務員對之發動調查或偵查並進而破獲之間，論理
    上須具有先後且相當之因果關係及必要之關聯性，始足當之
    （最高法院108年度台上字第3669號判決意旨參照）。查被
    告於案發後偵查中供出其販賣予廖國勝之毒品來自李耀乾，
    檢察官因而主動偵查而破獲李耀乾販賣第二級毒品並予起訴
    ，此有臺灣基隆地方檢察署檢察官110年偵字第5080、5950
    、6113、6131、6371、6417號起訴書在卷可稽（本院卷第93
    至98頁）。從而，被告本件任意性自白販賣甲基安非他命犯
    行，確有供出毒品來源，並因此查獲移送，應依上開規定減
    輕其刑。
　㈣按對於未發覺之罪自首而受裁判者，得減輕其刑，刑法第62
    條前段定有明文，且刑法第62條所謂自首，祇以犯人在犯罪
    未發覺之前，向該管公務員申告犯罪事實，而受裁判為已足
    ，並不以使用自首字樣為必要，又不能期待被告自己證明其
    自己犯罪，因之，自首者於自首後，縱又為與自首時不相一
    致之陳述甚至否認犯罪，仍不能動搖其自首效力，自首者但
    須接受裁判，至於如何裁判，則本與自首無關，且有裁判上
    一罪關係，於全部犯罪未被發覺前，僅就其中一部分犯罪自
    首，發生全部自首之效力，仍應依刑法第62前段減輕其刑（
    最高法院70年度台上字第6819號刑事裁判意旨、87年度台上
    字第2656號刑事裁判要旨可資參照）。查本件被告於偵查機
    關及訴追犯罪公務員尚不知毒品來源時，被告於檢察官偵訊
    時，主動供出如附表所示毒品來源之犯行，自首而願接受裁
    判之事實，業據證人吳桂杏即本件承辦偵查佐於原審審理時
    證述：「（函文說明三、是何意？）關於本件起訴書附表編
    號7部分之犯罪事實，被告在警詢時，並未提及此部分之犯
    罪事實。這應該是被告在偵查時，自己向檢察官陳述的犯罪
    事實，被告未在警詢時提出，所以我們也不知道上游來源」
    、「（對於本件起訴書附表編號7的犯罪事實，是否有移送
    ？）是檢察官自己依職權起訴」等語之情節明確綦詳（原審
    卷第253頁），並有上開移送書等在卷可徵（原審卷第137至
    152、213至215頁），是被告本件犯行，於偵查機關及訴追
    犯罪公務員尚不知其有上揭犯罪事實之際，即主動承認自己
    有販賣第二級毒品犯行，自首而願接受裁判，應符合自首之
    要件，爰依刑法第62條前段規定，減輕其刑。
　㈤要之，被告所犯有上開二種減輕其刑之情，應依刑法第71條
    第2規定：「有二種以上之減輕者，先依較少之數減輕之。
    」
　㈥按刑法第59條之酌量減輕其刑，必須犯罪另有其特殊之原因
    與環境等等，在客觀上足以引起一般人之同情，認為即予宣
    告法定最低刑期，猶嫌過重者，始有其適用；又刑法第59條
    所規定之酌量減輕其刑，係裁判上之減輕，必以犯罪之情狀
    顯可憫恕，認為科以最低度刑仍嫌過重者，始有其適用。如
    別有法定減輕之事由者，應優先適用法定減輕事由減輕其刑
    後，猶嫌過重時，方得為之（最高法院51年台上字第899號
    判例意旨、98年度台上字第6342號、第5436號判決意旨參照
    ）。查被告所犯毒品危害防制條例第4條第2項販賣第二級毒
    品罪，法定最輕本刑為有期徒刑10年，且依上述已有毒品危
    害防制條例第17條第2項規定減輕其刑、有毒品危害防制條
    例第17條第1項規定減輕其刑之適用，並依刑法第62條前段
    規定減輕其刑，依序遞減其刑後，刑罰嚴峻度已大幅減輕，
    復衡酌被告明知毒品甲基安非他命不僅具有生理成癮性及心
    理依賴性，足以殘害施用者身心健康，導致精神障礙、性格
    異常，甚至造成生命危險，且因施用毒品而散盡家財、連累
    家人，或為購買毒品鋌而走險者，更不可勝計，竟為謀個人
    私利而為本件販毒犯行，犯罪情狀客觀上顯無足以引起一般
    同情之特別情形，無有何情堪憫恕之處，難認於減輕其刑後
    仍有宣告法定低度刑期猶嫌過重之情事，爰本案並無適用刑
    法第59條酌減其刑之規定，併此敘明。
三、撤銷改判及量刑之理由
　㈠原審以被告罪證明確，據以論科，固非無見。惟被告於偵查
    中自首本罪並供述毒品來源，經檢察官主動偵查及起訴，其
    供出毒品來源行為，核屬毒品危害防制條例第17條第1項減
    輕其刑之規定，理由已見前述，認事用法尚有未洽，被告執
    此為上訴理由，即為有理由，自應由本院予以撤銷改判。
　㈡爰審酌被告明知第二級毒品甲基安非他命對於人體健康及社
    會治安均有所戕害，竟仍販賣毒品予他人施用，其所為非但
    違反政府為防制毒品危害，維護國民身心健康之政策，且無
    視於我國政府禁絕毒害之堅定立場，僅圖一己私利，流散毒
    品致使買受者更加產生依賴性及成癮性，一旦成癮，戒除毒
    癮非易，間接危害社會治安，嚴重戕害國民健康，惟念其犯
    後於偵查、原審及本院審理時均坦承犯行，態度尚佳，亦有
    悔改之意，兼衡其販賣對象僅1人，且販賣毒品數量甚微，
    所得非鉅，並考量其犯罪動機、目的、手段，及其自述國中
    之教育程度，母親80歲，經濟狀況由被告負責賺錢養家，與
    母親同住（原審卷第260頁）及其適用減輕其刑之事由等一
    切情狀，量處有期徒刑1年3月。至沒收部分，說明如下：
　⒈按毒品危害防制條例第19條第1項規定，犯第4條至第9條、第
    12條、第13或第14條第1項、第2項之罪者，其供犯罪所用之
    物，不問屬於犯罪行為人與否，均沒收之，並適用修正後刑
    法第38條之1第3項規定，於全部或一部不能沒收或不宜執行
    沒收時，追徵其價額。
　⒉查本件扣案之行動電話1支（含門號0000000000號SIM卡壹枚
    ）係供被告販賣上開第二級毒品交易之對外聯絡工具，業據
    被告供述明確在卷可徵，爰依毒品危害防制條例第19條第1
    項宣告沒收之。
　⒊又犯罪所得，屬於犯罪行為人者，沒收之，於全部或一部不
    能沒收或不宜執行沒收時，追徵其價額，刑法第38條之1第1
    項前段、第3項定有明文。查本件被告販賣第二級毒品之犯
    罪所得，未據扣案，且被告有交付於上游，亦有基隆市警察
    局110年8月5日基警刑大偵二字第1100068345號解送人犯報
    告書（上游李耀乾）在卷可稽（原審卷第151、152頁），爰
    依刑法第38條之1第1項但書之特別規定，或同法第38條之2
    第2項所規定得不宣告或酌減之情形，不併予諭知宣告沒收
    之，附此敘明。
　㈢數罪併罰之案件，無庸於每一個案判決時定其應執行刑，如
    待被告所犯數罪全部確定後，於執行時始由檢察官聲請法院
    裁定執行刑，不但能保障被告之聽審權，符合正當法律程序
    ，更可提升刑罰之可預測性，減少不必要之重複裁判，避免
    違反一事不再理原則情事之發生（最高法院110年度台抗大
    字第489號裁定意旨參照），查被告所犯上開之罪，因與經
    判決確定之原判決附表一編號1至6、8至9所示之罪，合於有
    二裁判以上者，依刑法第51條之規定，應定其應執行之刑之
    情形，揆諸上開裁定意旨，自應俟被告所犯數罪全部確定後
    ，於執行時，始由該案犯罪事實最後判決之法院所對應之檢
    察署檢察官，聲請該法院裁定之，本件自毋庸定應執行刑，
    附此敘明。
據上論斷，應依刑事訴訟法第369條第1項前段、第364條、第299
條第1項前段，判決如主文。　　
本案經檢察官蕭擁溱提起公訴，檢察官何明楨到庭執行職務。
中　　華　　民　　國　　111 　年　　4 　　月　　28　　日
                  刑事第十九庭  審判長法　官  曾淑華
                                      法　官  陳文貴
                                      法　官  許文章
以上正本證明與原本無異。
如不服本判決，應於收受送達後20日內向本院提出上訴書狀，其
未敘述上訴之理由者並得於提起上訴後20日內向本院補提理由書
（均須按他造當事人之人數附繕本）「切勿逕送上級法院」。
                                      書記官  陳盈芝
中　　華　　民　　國　　111 　年　　4 　　月　　28　　日
附錄：本案論罪科刑法條全文　　　　　　　　　　　　　　　
毒品危害防制條例第4條
製造、運輸、販賣第一級毒品者，處死刑或無期徒刑；處無期徒
刑者，得併科新臺幣3千萬元以下罰金。
製造、運輸、販賣第二級毒品者，處無期徒刑或10年以上有期徒
刑，得併科新臺幣1千5百萬元以下罰金。
製造、運輸、販賣第三級毒品者，處7年以上有期徒刑，得併科
新臺幣1千萬元以下罰金。
製造、運輸、販賣第四級毒品者，處5年以上12年以下有期徒刑
，得併科新臺幣5百萬元以下罰金。
製造、運輸、販賣專供製造或施用毒品之器具者，處1年以上7年
以下有期徒刑，得併科新臺幣1百50萬元以下罰金。
前五項之未遂犯罰之。

附表：
購毒者 交易時間 交易地點 交易金額 交易毒品數量 廖國勝 110年1月3日10時許 新北市○○區○○○○路○○○○0巷0號3樓廖榮華住家房間 2000元 甲基安非他命1小包(約1公克)